【裁判字號】    99,台上,1909
【裁判日期】    990331
【裁判案由】    妨害自由
【裁判全文】
最高法院刑事判決            九十九年度台上字第一九０九號
上  訴  人  甲○○
上列上訴人因妨害自由案件，不服台灣高等法院中華民國九十七
年一月二日第二審判決（九十六年度上訴字第四０七二號，起訴
案號：台灣台北地方法院檢察署九十五年度偵字第二０一九號、
九十五年度偵緝字第一八五七號），提起上訴，本院判決如下：
    主  文
上訴駁回。
    理  由
按刑事訴訟法第三百七十七條規定：上訴於第三審法院，非以判
決違背法令為理由，不得為之。是提起第三審上訴，應以原判決
違背法令為理由，係屬法定要件，如果上訴理由書狀並未依據卷
內訴訟資料，具體指摘原判決不適用何種法則或如何適用不當，
或所指摘原判決違法情事，顯與法律規定得為第三審上訴理由之
違法情形，不相適合時，均應認其上訴為不合法律上之程式，予
以駁回。本件原審經審理結果，認為上訴人甲○○有原判決記載
之犯罪事實，經比較行為時與裁判時法律，因而維持第一審論處
上訴人共同私行拘禁罪刑之判決，駁回上訴人在第二審之上訴，
已詳敘調查、取捨證據及憑以認定犯罪事實之證據及心證之理由
。並就所辯各節，認非可採，詳加指駁。從形式上觀察，原判決
並無足以影響判決結果之違法情形存在。上訴意旨略以：(一)曾趙
吉未於原審到庭，原判決就曾趙吉有何供述與原審江葦翊供述內
容相符之處，與卷內何項證據相符，均未提出具體理由，逕認合
於刑事訴訟法第一百五十九條之三之規定而有證據能力，自有適
用證據法則不當與理由不備之違法。(二)上訴人始終否認委託「大
文」、「阿鴻」、「小西」或江葦翊向曾趙吉或潘曉莎討債，原
判決僅憑江葦翊之證詞，即認定上訴人委託江葦翊向曾趙吉討債
，及有「阿鴻」、「小西」、「大文」等人存在，自有不適用法
則之違誤。(三)依江葦翊在第一審、原審之證詞，僅足以證明上訴
人曾前往台北市○○○路「浪漫一生」西餐廳，與潘曉莎、江葦
翊商討債務清償事宜，未能證明上訴人與江葦翊對於剝奪曾趙吉
行動自由部分，有犯意聯絡或行為分擔。本件應係江葦翊經由潘
曉莎得知曾趙吉住處，個人起意剝奪曾趙吉之行動自由，原判決
認定上訴人與江葦翊為共同正犯，亦有理由不備之違法。(四)上訴
人所使用門號0000000000號行動電話於民國九十四年
六月二十一日起至同年六月二十三日止期間，並無與江葦翊所使
用門號000000000號、0000000000號電話通
話之紀錄，而江葦翊於原審之審理程序始稱上訴人曾致電予其新
台幣（下同）二萬元及要求勿前往警察機關說明，原審未依上訴
人之聲請調閱相關通聯紀錄，復未斟酌上訴人與江葦翊之間並無
通話之有利證據，徒憑江葦翊之證詞而為不利上訴人之認定，自
有判決不適用證據法則與應於審判期日調查之證據而未予調查之
違誤云云。按事實之認定、證據之取捨與證據之證明力如何，均
屬事實審法院得自由裁量、判斷之職權，苟其此項裁量、判斷，
並不悖乎通常一般人日常生活經驗之定則或理則上當然存在之法
則，又已於判決內論敘其何以作此判斷之心證理由者，即不得任
意指為違法，而資為第三審上訴之適法理由。經查，本件原判決
先就曾趙吉於警詢陳述作成時之客觀狀況及與其他證據資料相核
，認確具有信用性及必要性等條件，符合刑事訴訟法第一百五十
九之三第三款之規定，而具有證據能力，詳敘曾趙吉此部分陳述
如何具有證據能力（原判決理由壹、(一)）。繼依憑證人江葦翊、
潘曉莎、何書婷、曾趙吉分別在警詢、第一審、原審之證言，及
上訴人坦承於九十四年六月二十日晚間，前往「浪漫一生」西餐
廳商討票款債務，並於同年月二十二日曾趙吉行動自由遭拘束後
，前往江葦翊住處等情，暨潘曉莎簽發並由曾趙吉背書票號QC0
000000、0000000號支票及退票理由單、八里鄉農
會自動櫃員機交易明細表、曾趙吉之馬偕紀念醫院驗傷診斷書等
證據，本於事實審法院職權推理之作用，資以認定上訴人有原判
決事實欄所記載之犯罪事實，已於理由內詳為說明認定所憑之依
據與得心證之理由。對於上訴人矢口否認有本件妨害自由之犯行
，所辯：曾趙吉自八十六年間起陸續向伊借款，前後積欠二百萬
元，借款時未立憑證，嗣於九十三年間交付金額各一百萬元支票
，然迄未清償，伊不認識江葦翊、「大文」、「健興」、「阿鴻
」、「小西」等人，亦未委託彼等向曾趙吉討債，九十四年六月
二十二日上午接獲自稱是曾趙吉朋友之電話通知，表示曾趙吉欲
與伊對帳，對方叫伊到建國高架橋靠近高速公路出口處等，並載
伊前往江葦翊住處與曾趙吉商談還款事宜，僅在江葦翊住處停留
三十分鐘即離開，現場無人毆打曾趙吉云云。何以係卸責之詞，
不足採信，亦已依憑卷內資料，逐一指駁論述綦詳。原判決所為
論斷及說明，核與證據法則無違，亦無理由不備違法情形之存在
。再證人潘曉莎於第一審證稱「（去之前是否知道何事）就是前
一天晚上甲○○有委託一位叫『大文』的人來問我兩張票的事情
，所以才約第二天叫我過去」、「（當天在『浪漫一生』西餐廳
有誰）很多人，有甲○○、江葦翊、『大文』，大概有六、七個
人……」等語（第一審卷第五十六頁、第五十七頁），原判決綜
合全案證據，認定上訴人與「大文」、「阿鴻」、「小西」、江
葦翊等人向曾趙吉討債，並與江葦翊對於剝奪曾趙吉之行動自由
犯行，具有共同犯意之聯絡及行為分擔，要屬事實審法院取捨證
據適法行使職權之結果。且江葦翊於第一審證稱「我跟曾趙吉到
我新生北路住處後約二十分鐘左右，『大文』與甲○○及一、二
名我不認識的男子就到我住處談債務問題。『大文』事後打電話
給我說甲○○願意給我們有處理這件事的人，一人二萬元，因為
我原本要去派出所澄清，甲○○叫我們不要去」等語（第一審卷
第六十九頁），審判長於江葦翊詰問程序完畢後，向上訴人詢以
有無問題詰問江葦翊，上訴人僅答稱「沒有，但是他說我打曾趙
吉兩巴掌，我沒有」（同上卷第七十一頁），未以江葦翊所為上
訴人願交付二萬元、阻止其等前往派出所之陳述有何不實而提出
詰（質）問。原審認上訴人之犯罪已經證明，未就上訴人所使用
電話之通聯紀錄為無益之調查，亦非違法。上訴意旨(一)(二)(三)(四)置
原判決所為之明白論斷於不顧，猶執已為原審指駁之陳詞爭辯，
及對原審取捨證據與判斷證據證明力之職權行使，漫指其為違法
，自非適法之第三審上訴理由。至其餘上訴意旨，或係就原審採
證認事職權之適法行使，任意指摘為違法，或以個人之說詞，重
為事實有無之爭執，均難謂為適法之第三審上訴理由。衡以上述
之說明，應認其上訴違背法律上之程式，予以駁回。
據上論結，應依刑事訴訟法第三百九十五條前段，判決如主文。
中    華    民    國  九十九  年    三    月  三十一  日
                      最高法院刑事第十二庭
                          審判長法官  黃  一  鑫
                                法官  張  春  福
                                法官  林  勤  純
                                法官  李  錦  樑
                                法官  陳  國  文
本件正本證明與原本無異
                                      書  記  官
中    華    民    國  九十九  年    四    月    七    日
                                                      Ｑ

司法院資訊處製作；財團法人民間司法改革基金會備份。
